臺灣臺南地方法院新市簡易庭民事簡易判決
111年度新簡字第365號
原      告  富邦產物保險股份有限公司

法定代理人  賴榮崇  
訴訟代理人  魏至平  
被      告  郭弘彬  

上列當事人間請求損害賠償(交通)事件，經本院於民國111年8月
9日言詞辯論終結，判決如下：
    主      文
被告應給付原告新臺幣71,957元，及自民國111年5月11日起至清
償日止，按週年利率百分之5計算之利息。
原告其餘之訴駁回。
訴訟費用新臺幣1,330元，由被告負擔新臺幣790元，餘由原告負
擔。
本判決原告勝訴部分得假執行。
    事實及理由
一、被告經合法通知，無正當理由，未於言詞辯論期日到場，核
    無民事訴訟法第386條各款所列情形，爰依原告之聲請，由
    其一造辯論而為判決。
二、原告起訴主張：
  ㈠被告於民國109年8月2日13時30分許，騎乘車牌號碼000-000
    號普通重型機車，行經臺南市永康區鹽信街與中正南路490
    巷口處，因支線道未讓幹道車先行之過失，致與訴外人丁美
    文駕駛之車牌號碼000-0000號自用小客車（下稱系爭車輛）
    發生碰撞，系爭車輛因而受損。系爭車輛已向原告投保車體
    損失險，且尚在保險期間中，經被保險人丁美文向原告書面
    通知辦理出險後，原告業依保險契約賠付系爭車輛修復費用
    新臺幣（下同）121,567元（含工資17,607元、零件103,960
    元），並依保險法第53條規定取得代位求償權。被告因過失
    撞損系爭車輛，依民法第191條之2規定，自應負賠償責任，
    爰依侵權行為及保險代位等法律關係提起本件訴訟。
  ㈡並聲明：被告應給付原告121,567元，及自起訴狀繕本送達翌
    日起至清償日止，按週年利率5％計算之利息。
三、被告經合法通知，未於言詞辯論期日到庭，亦未提出書狀為
    任何陳述或答辯。
四、本院得心證之理由:
  ㈠按因故意或過失，不法侵害他人之權利者，負損害賠償責任
    ；汽車、機車或其他非依軌道行駛之動力車輛，在使用中加
    損害於他人者，駕駛人應賠償因此所生之損害，民法第184
    條第1項前段、第191條之2前段分別定有明文。查原告主張
    之上揭事實，業據其提出臺南市政府警察局永康分局道路交
    通事故當事人登記聯單、系爭車輛行車執照、汽（機）車險
    理賠申請書、估價單、車損照片、電子發票證明聯等資料影
    本為證，核與所述情節大致相符，並經本院依職權調取系爭
    交通事故案卷核閱無誤，而被告經合法通知，未於言詞辯論
    期日到庭或提出書狀作有利於己之聲明或陳述，依上開調查
    證據之結果，堪信原告之主張為真實。是被告對系爭車禍之
    發生，顯有過失，且其過失行為與系爭車輛受有損害之結果
    具相當因果關係甚明。準此，被告就系爭車禍應負侵權行為
    損害賠償責任，堪以認定。
  ㈡又不法毀損他人之物者，被害人得請求賠償其物因毀損所減
    少之價額；負損害賠償責任者，除法律另有規定或契約另有
    訂定外，應回復他方損害發生前之原狀；債權人得請求支付
    回復原狀所必要之費用，以代回復原狀，民法第196條、第2
    13條第1項、第3項分別定有明文。另依民法第196條請求賠
    償物被毀損所減少之價額，得以修復費用為估定之標準，但
    以必要者為限。例如：修理材料以新品換舊品，應予折舊（
    最高法院77年5月17日第9次民事庭會議決議參照）。經查：
    本件原告主張系爭車輛修復費用共計121,567元，經核其中
    含工資部分17,607元、零件部分103,960元，有估價單、電
    子發票證明聯在卷可憑，是本件原告以修理費作為損害賠償
    之依據時，自應將零件折舊部分予以扣除，始為合理。而依
    行政院所頒固定資產耐用年數表及固定資產折舊率表，非運
    輸業用客車、貨車之耐用年數為5年，依平均法計算其折舊
    結果（即以固定資產成本減除殘價後之餘額，按固定資產耐
    用年數表規定之耐用年數平均分攤，計算折舊額），每年折
    舊率為5分之1，並參酌營利事業所得稅查核準則第95條第6
    項「固定資產提列折舊採用定率遞減法者，以1年為計算單
    位，其使用期間未滿1年者，按實際使用之月數相當於全年
    之比例計算之，不滿1月者，以1月計」之規定。又系爭車輛
    為108年7月間出廠，有行車執照在卷可按，至109年8月2日
    發生系爭車禍時，使用約1年1個月，原告就零件部分得請求
    之修理費用應為85,189元【計算式：1.殘價＝取得成本÷（耐
    用年數＋1）即103,960÷(5+1)≒17,327（小數點以下四捨五入
    ）；2.折舊額＝（取得成本－殘價）×1/（耐用年數）×（使用
    年數）即(103,960－17,327)×1/5×(1+1/12)≒18,771（小數點
    以下四捨五入）；3.扣除折舊後價值＝（新品取得成本－折舊
    額）即103,960－18,771＝85,189】，連同前述工資部分17,60
    7元，總計為102,796元。
  ㈢再按損害之發生或擴大，被害人與有過失者，法院得減輕賠
    償金額，或免除之，民法第217條第1項定有明文。經查：依
    警方製作之道路交通事故現場圖、道路交通事故談話紀錄表
    所示，被告無照騎乘普通重型機車，行經設有「停」標字之
    無號誌交岔路口，未依規定停車再開，且支線道未讓幹線道
    車先行，其對系爭車禍之發生固有過失，惟丁美文駕駛系爭
    車輛行經設有「慢」標字之無號誌交岔路口，未依規定減速
    慢行，且未注意車前狀況亦有可歸責之處。是本院審酌被告
    與丁美文過失程度，認被告及丁美文各應負擔70％、30％肇事
    責任為適當。從而，依過失相抵之法則，原告得請求被告賠
    償之金額應為71,957元【計算式：102,796×70％＝71,957（小
    數點以下四捨五入）】。
五、從而，原告依侵權行為及保險代位等法律關係，訴請被告應
    給付原告71,957元，及自起訴狀繕本送達翌日即111年5月11
    日起至清償日止，按週年利率5％計算之利息，為有理由，應
    予准許。逾此範圍之請求，為無理由，應予駁回。
六、按各當事人一部勝訴、一部敗訴者，其訴訟費用，由法院酌
    量情形，命兩造以比例分擔或命一造負擔，或命兩造各自負
    擔其支出之訴訟費用；法院為終局判決時，應依職權為訴訟
    費用之裁判，民事訴訟法第79條、第87條第1項分別定有明
    文。查本件訴訟費用為1,330元（即第一審裁判費），本院
    審酌兩造勝、敗訴之比例等情，認應由被告負擔790元，餘
    由原告負擔，較為合理。
七、本判決原告勝訴部分，係就民事訴訟法第427條規定適用簡
    易程序所為被告敗訴之判決，依同法第436條第2項準用第38
    9條第1項第3款規定，應依職權宣告假執行。
八、結論：本件原告之訴為一部有理由、一部無理由。爰依民事
    訴訟法第436條第2項、第385條第1項前段、第79條、第87條
    第1項、第389條第1項第3款，判決如主文。
中　　華　　民　　國　　111 　年　　8 　　月　　29　　日
                    新市簡易庭  法  官  曾仁勇
以上正本係照原本作成。
如不服本判決，應於判決送達後20日內，向本院提出上訴狀並表
明上訴理由，如於本判決宣示後送達前提起上訴者，應於判決送
達後20日內補提上訴理由書（須附繕本）。
如委任律師提起上訴者，應一併繳納上訴審裁判費。
中　　華　　民　　國　　111 　年　　8 　　月　　29　　日
                                書記官  吳佩芬